Inventaris van persoonlijke archieven van enige bewindslieden van het Ministerie van Buitenlandse Zaken, 1952-1998
Nationaal Archief, Den Haag
Ministerie van Buitenlandse Zaken: Bewindslieden
BuZa / Bewindslieden
oudste stuk - jongste stuk: 1952-1998
Z1
794 inventarisnummers; 19,40 meter
Normale geschreven en gedrukte teksten.
Nationaal Archief, Den Haag
Beyen, J.W.; Brinkhorst, L.J.; Broek, H. van den; Dankert, P.; Eekelen, W.F. van; Kooijmans, P.H.; Linden, P.R.H.M. van der; Mei, D.F. van der; Patijn, M.; Pronk, J.P.
Het archief bevat stukken van diverse bewindslieden van Buitenlandse Zaken: ministers en staatssecretarissen, meest betreffende het buitenlandse beleid, maar ook met betrekking tot hun Kameractiviteiten. Uit de periode van het Derde Kabinet Drees (1952-1956) betreft het overwegend stukken over de naoorlogse verhoudingen tot Duitsland (schadevergoedingen en de grenscorrecties in de Eems-Dollard regio) en de uitbouw van de Europese integratie. Uit de periode van het kabinet-Den Uyl (1973-1977) betreft het hoofdzakelijk correspondentie over de Europese samenwerking. Verder zijn er verslagen van afgelegde werkbezoeken aan Australië en Japan en aan landbouw gerelateerde kwesties. Uit de periode van de kabinetten Lubbers I t/m III van de jaren tachtig zijn er brievenboeken, agenda's, correspondentie, memoranda e.d. In hoofdzaak gaat het om voorbereidingen op en het afleggen van werkbezoeken, dossiers m.b.t. de Europese Gemeenschap maar bijvoorbeeld ook het groeiend belang van de betrekkingen met Azië. Verder is er correspondentie met buitenlandse ambassades, bewindslieden en internationale organisaties als het Europees Parlement, de Verenigde Naties en het UNHCR. Ook is er correspondentie met het parlement en met overige ministeries. Tevens zijn er enkele stukken omtrent de paspoortaffaire. De grote politieke thema's vanaf eind jaren tachtig tot begin jaren negentig zijn eveneens dominant aanwezig: het einde van de Koude Oorlog en de verhoudingen tot de nieuwe lidstaten in het voormalige Oostblok, de Duitse eenwording, de Golfcrisis uitlopend op de Eerste Golfoorlog, het uiteenvallen van Joegoslavië, het Akkoord van Schengen en het Verdrag van Maastricht. Verder zijn er nog een aantal stukken met betrekking tot het beleidsterrein van Ontwikkelingssamenwerking in de jaren negentig: correspondentie met diverse instanties en organisaties, personen en diverse bewindslieden; brieven en verslagen voor de Tweede Kamer. Verder over ondersteuning van dive
Archiefvorming
Geschiedenis van de archiefvormer
De biografische aantekeningen over de bewindslieden zijn opgenomen bij de beschrijvingen van de series en archiefbestanddelen, afkomstig van deze personen.
Geschiedenis van het archiefbeheer
De verwerving van het archief
Het archiefblok bevat archiefstukken onder verschillende rechtstitels verworven.
Inhoud en structuur van het archief
Ordening van het archief
De op het ministerie van Buitenlandse Zaken aanwezige archieven die betrekking hebben op de werkzaamheden van de diverse bewindslieden zijn onder te verdelen in twee soorten. Enerzijds is er het zogeheten 'bewindsliedenarchief'. Dit omvat onder andere het persoonlijke archief van de minister of staatssecretaris dat aan het departement is geschonken. Daarnaast is er het archief dat in beheer is van het ministerie zelf, het zogeheten departementsarchief.
Aanwijzingen voor de gebruiker
Openbaarheidsbeperkingen
Deels openbaar, deels beperkt openbaar (A), deels niet openbaar.
Materiële beperkingen
Het archief kent geen beperkingen voor het raadplegen van stukken als gevolg van slechte materiële staat
Aanvraaginstructie
Openbare archiefstukken kunnen online worden aangevraagd en gereserveerd. U kunt dit ook via de terminals in de studiezaal van het Nationaal Archief doen. Om te kunnen reserveren dient u de volgende stappen te volgen:
U maakt een profiel aan op www.gahetna.nl, en logt vervolgens in
Via de archiefinventaris (alleen de beschrijvingen met rode nummers) selecteert u het gewenste archiefstuk door op de knop 'Reserveren' te klikken
In het volgende scherm geeft u aan op welke dag u het archiefstuk wilt inzien
Indien u zich bevindt in de studiezaal en een tafelnummer heeft ontvangen kunt u dit nummer vermelden. Als u geen tafelnummer heeft kunt u tafelnummer 777 laten staan
Vervolgens bevestigt u uw reservering door deze te versturen.
Verwant materiaal
Beschikbaarheid van kopieën
Inventarisnummers van dit archief zijn niet in kopievorm beschikbaar
Beschrijving van de series en archiefbestanddelen
- MR. J.W. BEYEN, MINISTER, 1952-1956, 01
  1.1. Loopbaan
  Jan Willem Beyen (2 mei 1897-29 april 1976) studeerde van 1914 tot 1918 Rechtswetenschap aan de Universiteit Utrecht. Na zijn studie was hij werkzaam bij de Generale Thesaurie van het ministerie van Financiën, alwaar hij in 1923 benoemd werd tot waarnemend thesaurier-generaal. In 1924 maakte hij de overstap naar Philips waar hij werkte als secretaris van de directie. Nog geen twee jaar later vervolgde hij zijn carrière als directeur van de Javasche Bank te Amsterdam. Hierna werd hij in 1927 benoemd tot directeur van de Rotterdamsche Bank.
  Duco Hellema, Bert Zeeman en Bert van der Zwan 'De Nederlandse ministers van Buitenlandse Zaken in de twintigste eeuw' (Den Haag: Sdu uitgevers 1999) p. 200. Verder uitgebreid: W.H. Weenink, 'Bankier van de wereld en Bouwer van Europa. Johan Willem Beyen 1897-1976' (Amsterdam, Uitgeverij Prometheus, Rotterdam, Uitgeverij NRC-Handelsblad, 2005).
  In 1935 vertrok Beyen naar het buitenland. Hij werd bij de Bank voor Internationale Betalingen te Bazel aangesteld als vice-president en in 1937 benoemd tot president. Zijn internationale carrière vervolgde hij van 1940 tot 1946 als financieel directeur bij Lever Brothers en Unilever te Londen. Tijdens zijn verblijf in Londen was hij tevens werkzaam als financieel adviseur van de Nederlandse regering in ballingschap. Hij bleef dit tot 1952. In deze zelfde naoorlogse periode (van 1946 tot 1952) was hij de executive director van het Internationaal Monetair Fonds te Washington.
  http://www.parlement.com/9291000/bio/01868
  Op 2 september 1952 trad Beyen (die partijloos was) naast J.A.H.M. Luns aan als minister van Buitenlandse Zaken (voor een toelichting op dit duaal ministerschap zie pag. 5). Beyen was belast met Europese Zaken en multilaterale betrekkingen. Na zijn ministerschap was hij in 1957 werkzaam als regeringscommissaris voor Duitse aangelegenheden. In die functie hield hij zich bezig met onderhandelingen over geschillen die waren voortgekomen uit de Tweede Wereldoorlog. Het ging hier met name om de grenscorrectie in de Eems-Dollard regio en schadevergoedingen.
  Hellema e.a., 'Ministers van Buitenlandse Zaken' p. 207-208
  Op 1 januari 1958 werd Beyen voor een periode van vijf jaar benoemd tot ambassadeur te Parijs.
  1.2. Nevenfuncties
  De nevenfuncties van Beyen zijn zeer talrijk geweest. Zo is hij onder meer lid geweest van diverse Raden van Commissarissen zoals die van de KLM, Philips, het Nederlands syndicaat voor China, de Hollandse Beton Maatschappij en de Koninklijke Nederlandsch-Indische Luchtvaart Maatschappij en was hij na zijn ambassadeurschap president van de Raad van Commissarissen van de Rotterdamsche Bank, Wm. H. Müller & Co., de Nederlandsche tak van het Petrofina-concern en de Hollandse Aannemingsmaatschappij.
  In 1944 was hij hoofd van de Nederlandse afvaardiging naar de conferentie van Bretton Woods, waar geprobeerd werd een nieuw internationale economisch stelsel op te zetten.
  Hellema e.a., 'Ministers van Buitenlandse Zaken' p. 200
  Andere belangrijke nevenfuncties waren lidmaatschap van de commissie ter oprichting van de Verenigde Naties (Londen, november 1945), presidentschap van de Association pour l'etude des problemes de l'Europe (Parijs, 1963 tot 1967), lidmaatschap van de adviescommissie voor internationale monetaire vraagstukken (sinds 1966) en voorzitterschap van de Nederlandse afvaardiging naar de 5e zitting van de Economic and Social Council van de Verenigde Naties.
  1.3. Onderscheidingen
  In juli 1927 werd Jan Willem Beyen benoemd tot Ridder in de Orde van de Nederlandse Leeuw. Op 28 april 1951 werd hij Commandeur in de Orde van Oranje-Nassau.
  Ibidem
  1.4. Derde kabinet-Drees - minister van Buitenlandse Zaken
  Op 2 september 1952 trad het derde-kabinet Drees aan. Daarin hadden de Anti-Revolutionaire Partij (ARP), de Partij van de Arbeid (PvdA), de Christelijk-Historische Unie (CHU) en de Katholieke Volkspartij (KVP) zitting. Bijzonder was dat het kabinet twee ministers voor Buitenlandse Zaken had. Reden hiervoor was dat de uitslag van de verkiezingen tot gevolg had dat de ministersposten evenwichtig verdeeld moesten worden. Dit hield onder meer in dat er een minister zonder portefeuille op Buitenlandse Zaken benoemd diende te worden. Daarnaast was er volgens de historicus Jan Willem Brouwer sprake van een "oude wens van het parlement" om een afzonderlijke minister voor Europese Zaken te benoemen.
  Hellema e.a., Ministers van Buitenlandse Zaken, p. 201
  Beyen werd officieel tot minister benoemd en kreeg Europese Zaken en multilaterale betrekkingen toegewezen. Joseph Luns werd benoemd tot minister zonder portefeuille en kreeg niet-Europese aangelegenheden en bilaterale betrekkingen, zoals Indonesië, toegewezen.
  Duco Hellema, Buitenlandse politiek van Nederland (Utrecht, Uitgeverij het Spectrum, 1995), p.169
  Hoewel op papier het een minister zonder portefeuille betrof, was de functie in feite dezelfde als die van Beyen en Luns mocht zich in het buitenland dan ook gewoon minister van Buitenlandse Zaken noemen. De door de minister-president opgestelde strikte taakverdeling tussen Luns en Beyen was echter pas tot stand gekomen nadat in het eerste jaar van het gedeelde ministerschap was gebleken dat beide ministers slecht met elkaar konden opschieten.
  Volgens Dick Houwaart is het opmerkelijk te noemen dat het kabinet geen regeringsverklaring aflegde. Veertien dagen na het aantreden van het kabinet werd de troonrede voorgelezen door koningin Juliana en voor het kabinet was dit meteen haar regeringsverklaring.
  Dick Houwaart, Van Drees tot Kok: een halve eeuw regeren (Kampen, Uitgeverij Kok, 1998), p. 74
  Een belangrijk passage uit de troonrede was het voornemen de betrekkingen met Indonesië te verbeteren om zo de besprekingen over de Nederlands-Indonesische Unie te kunnen hervatten.
  Houwaart, Van Drees tot Kok, p. 75
  Helaas verslechterde de relatie met Indonesië zodanig dat op 15 februari 1956 er officieel een einde werd gemaakt aan de Nederlands-Indonesische Unie.
  http://www.parlement.com/9291000/modules/g0cfvphf
  Andere bijzonderheden voor het derde-kabinet Drees waren de watersnoodramp van 1 februari 1953 (waarbij meer dan 1800 mensen omkwamen en de totale schade ruim 500 miljoen gulden bedroeg), de totstandkoming van het Statuut voor het Koninkrijk welke op 29 december 1954 werd afgekondigd (en bepaalde dat Suriname en de Nederlandse Antillen zelfstandige onderdelen van het Koninkrijk werden) en de Greet Hofmans-affaire waarbij koningin Juliana onder dusdanig grote invloed van de gebedsgenezeres Greet Hofmans kwam te staan dat dit bijna tot een constitutionele crisis leidde.
  1.5. Beyens plan voor Europa
  In 1951 richtten Frankrijk, Duitsland, België Luxemburg, Italië en Nederland de Europese Gemeenschap voor Kolen en Staal (EGKS) op. De samenwerking tussen deze Europese landen werd in mei 1952 uitgebreid met een verdrag dat voorzag in de oprichting van een Europese Defensie Gemeenschap (EDG). Uiteindelijk doel van dit verdrag was om de weg vrij te maken voor een overkoepelende Europese Politieke Gemeenschap (EPG).
  Hellema e.a., Ministers van Buitenlandse Zaken, p. 203
  In 1952 presenteerde minister Beyen het 'plan-Beyen'; hierin streefde hij naar een economische integratie die begon met een douanegemeenschap binnen de EGKS-landen (hetgeen betekende dat de interne tariefgrenzen zouden worden opgeheven zodat handelsbelemmeringen wegvielen).
  Beyen week hiermee af van de visie van zijn voorganger D.U. Stikker, die de voorkeur gaf aan de sectorsgewijze benadering zoals die tot dusver door alle lidstaten was nagestreefd.
  Hellema, Buitenlandse politiek, p. 171
  Volgens Beyen kon politieke integratie niet los van een algehele economische integratie plaatsvinden en dus ook niet per sector van de economie.
  Hellema e.a., Ministers van Buitenlandse Zaken, p. 205
  In eerste instantie werd het 'plan-Beyen' niet enthousiast ontvangen door de andere EGKS-lidstaten. De doorbraak (voor zijn visie) kwam echter in 1954 toen het Franse parlement het verdrag voor de EDG verwierp. Automatisch gevolg daarvan was dat de oprichting voor een EPG niet kon plaatsvinden. De Europese integratie kreeg hierdoor te kampen met een terugval en dit bleek de kans voor Beyen om zijn plan nogmaals onder de aandacht te brengen.
  Beyen zette zijn plannen voor economische integratie om in een gezamenlijk initiatief met de ministers van Buitenlandse Zaken van Luxemburg (Joseph Bech) en België (Paul-Henri Spaak). Dit werd gecombineerd met het voorstel van de Franse politicus Jean Monnet om de EGKS uit te breiden met kernenergie. Dankzij deze koppeling bereikte hij op de conferentie van Messina in juni 1955 samen met de vijf andere lidstaten een akkoord over de uitbreiding van het Europese integratieproces tot alle economische sectoren.
  Het Verdrag van Messina leidde uiteindelijk in 1957 tot het Verdrag van Rome, waarin de oprichting voor de Europese Economische Gemeenschap en Euratom werd vastgelegd.
  Hellema, Buitenlandse politiek, p. 174
  2. De Archieven
  De op het ministerie van Buitenlandse Zaken aanwezige archieven die betrekking hebben op de werkzaamheden van Beyen zijn onder te verdelen in twee soorten. Enerzijds is er het zogeheten 'bewindsliedenarchief'. Dit omvat onder andere het persoonlijke archief van Beyen dat aan het departement is geschonken. Daarnaast is er het archief dat in beheer is van het ministerie zelf, het zogeheten departementsarchief, waarin ook dossiers te vinden zijn die betrekking hebben op het ministerschap en ambassadeursschap van Beyen.
  Het persoonlijke archief van Beyen bestaat uit vijftien inventarisnummers die alle afkomstig zijn uit de periode 1952-1956.
  Nationaal Archief (NA), Ministerie van Buitenlandse Zaken. Bewindsliedenarchief 1952 - 1998 (Bewindsliedenarchief), 2.05.81, inv.nrs 1-15.
  Het deel van het departementsarchief dat betrekking heeft op Beyen bestaat uit drieëntwintig dossiers. Dertien dossiers hebben betrekking op de besprekingen tussen Beyen en Kaufman over schadevergoedingen en de grenscorrecties in de Eems-Dollard regio. Het betreft hier vijf dossiers met correspondentie over de besprekingen
  Departementsarchief code 9 / 1955-1964 / 1485-1489
  , één dossier van oud-minister Luns met betrekking tot de besprekingen
  Departementsarchief code 9 / 1955-1964 / 2703
  , zes dossiers met perscommentaren
  Archieven Ministerie van Buitenlandse Zaken, 1955-1964, inv.nrs. 16591 - 16592
  en één dossier van de werkgroep 'Grensoverschrijdende Wateren'.
  Archieven Ministerie van Buitenlandse Zaken, 1955-1964, inv.nr 16590
  De overige tien dossiers uit het departementsarchief die betrekking hebben op de werkzaamheden van Beyen bestaan uit zijn personeelsdossier van aanstelling tot ontslag
  Departementsarchief code 131 / bd / 00050
  , twee dossiers met artikelen en redevoeringen van Beyen over het Nederlandse buitenlands beleid en met name Europese integratie
  Archieven Ministerie van Buitenlandse Zaken, 1955-1964, inv.nrs 18689 en Archieven Ministerie van Buitenlandse Zaken, 1945-1954, inv. nr. 16850
  , twee dossiers van de interdepartementale commissie voor Europese integratie (Commissie-Beyen)
  Archieven Ministerie van Buitenlandse Zaken, 1955-1964, inv.nr. 18774
  , één dossier dat betrekking heeft op een verzoek aan minister Beyen om erevoorzitter te worden van Europe Notre Patrie
  Europe Notre Patrie was de culturele sector van de Union Economique et Douanière Européenne. NA, Archieven van het Ministerie van Buitenlandse Zaken (Buza), 1945-1964, inv.nr. 16873
  en vier dossiers betreffende zijn dienstreizen: een bezoek aan kanselier K. Adenauer in november 1953
  NA, Buza, inv.nr. 14884
  , een dienstreis naar Zwitserland in 1953
  NA, Buza, inv.nr. 14990
  , een dienstreis naar Italië (1956) en een dienstreis naar Oostenrijk en Zwitserland (1956)
  Departementsarchief code 9 / 1955-1964 / 02593
  en ten slotte nog één dossier met verzoeken tot verlof tot afwezigheid voor het bijwonen van verschillende internationale conferenties zoals de Conferentie voor het Suezkanaal, Nato-besprekingen en vergaderingen van de West-Europese Unie (WEU).
  Departementsarchief code 9 / 1955-1964 / 01497
  Het kan mogelijk interessant zijn archieven van het ministerie te raadplegen die niet direct verbonden zijn aan de naam Beyen, maar die wel gerelateerd zijn aan de verschillende onderwerpen waar hij in zijn ambtstermijn mee te maken heeft gehad. Voorbeelden hiervan zijn archieven van:
  Directoraat-generaal Europese Samenwerking (DGES) met betrekking tot de Europese integratie
  DWM (Directie West- en Midden-Europa) betreffende de besprekingen over de grenscorrectie met Duitsland.
  Gegevens over het derde kabinet-Drees zijn te vinden in het archief van het Directoraat-generaal Politieke Zaken (DGPZ).
  Daarnaast kunnen de archieven van de Nederlandse ambassade te Parijs uit de jaren 1958-1963 mogelijk relevante informatie opleveren.
  - Algemene correspondentie, alfabetisch geordend op naam., 1952 - 1956; 1-7; 7 pakken
    - Algemeen., 1-6
      - A-B., 1
      - C-G., 2
      - H-J., 3
      - K-M., 4
      - N-R., 5
      - S-Z., 6
    - Persoonsvertrouwelijk., 7
  - Memoranda, ontvangen door minister Beyen., 1952 - 1956; 8-13; 3 pakken en 3 omslagen
    - Algemeen., 8-12
      - 1952, 8
      - 1953, 9; pak
      - 1954, 10
      - 1955, 11; pak
      - 1956, 12; pak
    - Persoonsvertrouwelijk., 13
  - Memoranda, opgesteld door minister Beyen., 1952 - 1956; 14-15; 2 omslagen
    - Algemeen., 14
    - Persoonsvertrouwelijk., 15
- MR. L.J. BRINKHORST, STAATSSECRETARIS, 1973-1977, 02
  Laurens Jan Brinkhorst (18 maart 1937) studeerde rechten aan de Rijksuniversiteit Leiden alwaar hij in 1959 doctoraal-examen deed. Hierna behaalde hij in 1961 zijn M.A. Public Law and Government aan Columbia University in New York. Zijn eerste baan was tevens in New York, bij advocatenkantoor Shearman & Sterling (1960-1961).
  http://www.ez.nl/content.jsp?objectid=10159
  Van 1962 tot 1965 was hij werkzaam als wetenschappelijk medewerker van het Europa Instituut van de Universiteit Leiden en van 1965 tot 1967 was hij directeur van dit instituut. In deze zelfde tijd was hij lector Recht van Internationale Organisaties aan deze universiteit om vervolgens van 1967 tot 1973 hoogleraar Europees Recht aan de Rijksuniversiteit Groningen te worden.
  http://www.parlement.com/9291000/bio/01738
  De politiek betrad hij in juli 1970 toen hij voor D66 lid werd van de Provinciale Staten van Groningen. Deze functie behield hij tot oktober 1971. In mei 1973 werd hij benoemd tot staatssecretaris van Buitenlandse Zaken (belast met Europese Samenwerking) in het kabinet-Den Uyl. Na het aflopen van zijn staatssecretarisschap in 1977 was hij tot 1982 lid van de Tweede Kamer der Staten-Generaal, waar hij van september 1981 tot november 1982 tevens fractievoorzitter was voor D66.
  Van 1982 tot 1987 was Brinkhorst hoofd van de delegatie van de Europese Gemeenschap te Japan. In 1987 werd hij bij de Europese Gemeenschap benoemd tot directeur-generaal Milieuzaken, Consumentenbelangen en Nucleaire Veiligheid, een functie die hij tot 1994 bekleedde. Van juli 1994 tot juni 1999 was hij lid van het Europees Parlement. Op 8 juni 1999 werd Brinkhorst in het tweede kabinet-Kok (1998-2002) benoemd tot minister van Landbouw, Natuurbeheer en Visserij. Na deze ambtstermijn werd hij deeltijd-hoogleraar Internationaal en Europees Bestuur aan de Universiteit van Tilburg. Op 27 mei 2003 werd hij voor een tweede maal benoemd tot minister, ditmaal van Economische Zaken.
  Hieraan kwam in november 2006 door de val van het kabinet een einde. Daarna werd Brinkhorst hoogleraar internationaal en Europees recht en bestuur aan de Rijksuniversiteit Leiden.
  Oud-staatssecretaris van Buitenlandse Zaken Brinkhorst was van juli 2002 tot mei 2003 (tot zijn aantreden als minister van Economische Zaken) adviseur European Affairs bij NautaDutilh Advocaten te Brussel. De nevenfuncties die hij in het verleden bekleedde, waren onder meer het lidmaatschap van de Adviesraad World Resources Institute en lidmaatschap van het curatorium van het Nederlands Economisch Instituut.
  Daarnaast was hij lid van het dagelijks bestuur van het Genootschap voor Internationale Zaken, van de adviescommissie Volkenrechtelijke Vraagstukken, van het hoofdbestuur Europese Beweging Nederland, van het Executive Committee Centre for European Policy Studies (te Brussel) en van de Adviescommissie Internationale Zaken van de Universiteit Leiden. Bovendien was hij van september 1977 tot september 1981 derde ondervoorzitter van het Presidium van de Tweede Kamer der Staten-Generaal.
  Brinkhorst heeft diverse onderscheidingen ontvangen. Op 11 april 1978 werd hij benoemd in de Orde van de Nederlandse Leeuw en op 10 december 2002 werd hij benoemd tot Officier in de Orde van Oranje-Nassau.
  Italië onderscheidde hem met het Grootkruis in de Orde van Verdienste in 1973 en in 1974 ontving Brinkhorst eveneens het Grootkruis van Verdienste van Senegal. Koningin Margrethe II van Denemarken kende hem in 1975 het Grootkruis in de Dannebrogorde toe, de president van de Socialistische Republiek van Roemenië verleende hem in 1975 het Grootkruis in de Orde van Tudor Vladimirescu en België verleende hem in 1976 het Grootkruis in de Orde van Leopold II. Tunesië benoemde Brinkhorst in 1976 tot Commandeur in de Orde van de Republiek van Tunesië, dit naar aanleiding van het ondertekenen van de Maghreb akkoorden.
  Departementsarchief code 2 / 1975-1984 / 1446
  1.4. Kabinet-Den Uyl
  Voor een beschrijving van het kabinet-Den uyl zie: "Inleiding op de archieven van prof. P.H. Kooijmans", Kabinet-Den Uyl.
  De op het Ministerie van Buitenlandse Zaken aanwezige archieven die betrekking hebben op de werkzaamheden van Brinkhorst zijn onder te verdelen in twee soorten. Enerzijds is er het zogeheten 'bewindsliedenarchief'. Dit bevat onder andere het persoonlijk archief van Brinkhorst dat door hem is geschonken aan het departement. Daarnaast is er het departementsarchief, waarin ook dossiers te vinden zijn die betrekking hebben op het staatssecretariële werk van Brinkhorst.
  Het persoonlijke archief bestaat uit 26 inventarisnummers en beslaat de gehele periode 1973-1977 waarin Brinkhorst staatssecretaris was.
  NA, Bewindsliedenarchief, 2.05.81, inv.nrs 16-41
  Op het ministerie van Buitenlandse Zaken bevinden zich diverse archieven die gerelateerd zijn aan Brinkhorst.
  Ten eerste zijn er de archieven die betrekking hebben op zijn werkzaamheden als staatssecretaris (1973-1977). Hierin bevinden zich een overzichtsdossier met voorbereidingen op en verslagen van door Brinkhorst gemaakte reizen en specifieke dossiers over afgelegde werkbezoeken naar Australië en Japan.
  Departementsarchief code 9 / 1975-1984 / 1225-1227
  Andere archieven uit deze periode bevatten dossiers inzake ontvangen onderscheidingen
  Departementsarchief code 2 / 1975-1984 / 1446 en Departementsarchief dkp / ara / 00609
  en dossiers met memoranda, telexen en gevoerde correspondentie.
  Departementsarchief code 9 / 1975-1984/ 000640